【裁判字號】    98,上更(一),103
【裁判日期】    980505
【裁判案由】    毒品危害防制條例
【裁判全文】
臺灣高等法院刑事判決             98年度上更(一)字第103號
上  訴  人  臺灣板橋地方法院檢察署檢察官
上  訴  人
即  被  告  甲○○
                    （現另案於臺灣宜蘭監獄執行）
指定辯護人  黃豪志律師
上列上訴人因毒品危害防制條例案件，不服臺灣板橋地方法院97
年度訴字第534號，中華民國97年8月22日第一審判決（起訴案號
：臺灣板橋地方法院檢察署97年度偵字第360號），提起上訴，
本院判決後，經最高法院發回更審，本院判決如下：
    主  文
原判決關於販賣第二級毒品暨定應執行刑部分均撤銷。
甲○○運輸第二級毒品，累犯，處有期徒刑年捌月。
    事  實
一、甲○○前因違反毒品危害防制條例案件，經臺灣板橋地方法
    院以93年度簡字第294號判處有期徒刑6月確定，於民國94年
    6 月27日縮刑期滿執行完畢。詎其仍不知悛悔，明知甲基安
    非他命為毒品危害防制條例所規定之第二級毒品，不得運輸
    ，竟於96年9月26日晚間10時42分後某時，在臺北縣永和市
    ○○路秀朗國小附近，收受綽號「小烏龜」之丙○○所交付
    ，重量約0.3公克之第二級毒品甲基安非他命，並於同日晚
    間11時許，將該甲基安非他命運輸至臺北縣中和市○○路卅
    九號之漳和國中前，交付予乙○○。
二、案經內政部警政署保安警察第三總隊第一大隊報告臺灣板橋
    地方法院檢察署檢察官偵查起訴。
    理  由
一、證據能力部分：
  (一)證人乙○○於警詢時之陳述，屬傳聞證據，被告、辯護人及
    檢察官明知，但於準備程序及審判期日中均表示無意見，且
    迄言詞辯論終結亦未聲明異議，本院審酌上開證據資料製作
    時之情況，尚無違法不當及證明力明顯過低之瑕疵，認為以
    之作為證據應屬適當，爰依刑事訴訟法第159條之5規定，認
    定前揭供述均有證據能力。
  (二)證人乙○○於偵查中具結後向檢察官所為之陳述，亦屬傳聞
    證據，惟業於原審經被告行交互詰問，且查無顯不可信之情
    況，依刑事訴訟法第159條之1第2項規定，自有證據能力。
  (三)卷附乙○○與丙○○間電話通訊監察譯文，係司法警察依臺
    灣板橋地方法院檢察署核發之通訊監察書依法為通訊監察所
    取得，此有該署98年4月7日板檢慎檔字第35912號函附之96
    年8月29日96板檢榮往聲監（續）字第001328號通訊監察全
    卷可憑，且被告、辯護人對該通訊監察譯文內容均表示無意
    見，該通訊監察譯文自有證據能力。
二、訊據被告甲○○固坦承於上揭時、地代綽號「小烏龜」之丙○○交付一包物品予乙○○，然辯稱伊幫丙○○送貨時，不
    太確定是否為毒品，主觀上無運輸第二級毒品之犯意云云。
    經查：
  (一)被告曾於上揭時、地交付約0.3公克之甲基安非他命1包予乙○○之客觀事實，此經證人乙○○在警詢、偵查中及原審審
    理時證述無訛（見97年度偵字第111號卷第7、33頁、原審卷
    第102至104頁）。
  (二)又被告於偵查中自承：「小烏龜」要其幫他拿1包毒品給不
    認識之人，其並未打開該紙袋，雖不確定裡面是否裝有毒品
    ，但依其之前購買毒品之經驗，那個應該是毒品等語（見偵
    360卷第49頁），參以，本案交付物品之時間係在深夜，被
    告與乙○○亦均為有施用毒品習慣之人等情狀，亦可佐證被
    告就交付予乙○○之物係毒品乙節應知之甚詳，從而，被告
    辯稱不知所送物品為毒品一節，要無足採。
  (三)毒品危害防制條例所稱之運輸毒品行為，係指一切轉運與輸
    送毒品之情形而言，不論係自國外輸入或國內各地間之輸送
    ，凡將毒品由甲地運輸至乙地，均屬之（最高法院83年度台
    覆字第309號判決參照）。被告明知丙○○所交付之物品為
    毒品，竟仍將之自臺北縣永和市○○路秀朗國小附近，運輸
    至臺北縣中和市○○路卅九號之漳和國中前，交付予乙○○
    ，其辯稱無運輸毒品之犯意云云，自無足取。
  (四)公訴意旨雖認被告與丙○○間有共同販賣第二級毒品甲基安
    非他命之犯意聯絡及行為分擔，係犯毒品危害防制條例第4
    條第2項之販賣第二級毒品罪嫌。然查：被告堅決否認有與
    丙○○共同販賣第二級毒品之犯行，辯稱幫丙○○代送物品
    給乙○○並未獲得任何好處等語。而依卷附員警對「小烏龜
    」使用之0000000000號行動電話實施通訊監察監聽結果，該
    0000000000號行動電話於96年9月26日晚間10時42分許，曾與
    乙○○使用之00-00000000室內電話通聯，內容為：「Ａ（
    按係「小烏龜」）：喂『瓜皮』喔，我叫小龍拿過去給你好
    嗎？Ｂ（按係乙○○）：好啊，可以啊。Ａ：小龍你知道嗎
    ？Ｂ：不知道。Ａ：嗯，你看過啦。Ｂ：那我跟他講地方。
    Ａ：沒有，我叫他到彰和國中。Ｂ：現在嗎？Ａ：我給他你
    的電話，他幫我送過去。Ｂ：好。Ａ：啊，你錢拿給他。Ｂ
    ：好。」（見同上偵卷第10頁之監聽譯文表），丙○○雖與
    乙○○談論要叫「小龍」（即被告）將毒品送過去給乙○○
    ，並要乙○○把錢拿給被告，惟被告否認收受乙○○交付之
    金錢，且乙○○於原審亦證稱：當日並未將錢交給被告代收
    ，而係於同月28日晚間12時許，另自行將價款1000元在漳和
    國中附近親交予丙○○（詳原審卷第107頁），是被告雖有
    代丙○○交付第二級毒品甲基安非他命予乙○○之事實，惟
    尚無證據足認被告知悉丙○○與乙○○間係買賣第二級毒品
    ，而與丙○○共同基於營利意圖，販賣毒品予乙○○，是公
    訴人認被告與丙○○共犯販賣第二級毒品罪，尚嫌無據。
  (五)綜上所述，被告涉犯運輸第二級毒品犯行，事證明確，堪予
    認定。
三、核被告所為，係犯毒品危害防制條例第四條第二項之運輸第
    二級毒品罪，公訴人意旨認被告所為係犯販賣第二級毒品罪
    ，尚有未洽，然社會事實同一，且所犯法條相同，本院自得
    逕予認定，先此敘明。被告因運輸第二級毒品甲基安非他命
    而持有之，其持有甲基安非他命之低度行為，為運輸之高度
    行為所吸收，不另論罪。被告前因違反毒品危害防制條例案
    件，經臺灣板橋地方法院以93年度簡字第294號判處有期徒
    刑6月確定，於94年6月27日縮刑期滿執行完畢，此有本院被
    告前案紀錄表一件在卷可按，其於5年以內故意再犯本件有
    期徒刑以上之罪，屬累犯，應依法加重其刑。末按運輸第二
    級毒品罪之法定刑為「無期徒刑或7年以上有期徒刑，得併
    科新台幣700萬元以下罰金」，然同為運輸第二級毒品之人
    ，其原因動機不一，犯罪情節未必盡同，或有為圖營利大量
    運輸者，亦有如本案被告單純為友人少量夾帶者，其運輸行
    為所造成危害社會之程度自屬有異，法律科處此類犯罪，所
    設之法定最低本刑卻同為「無期徒刑或7年以上有期徒刑，
    得併科新台幣700萬元以下罰金」，不可謂不重。於此情形
    ，倘依其情狀處以7年以下有期徒刑，即足以懲儆，並可達
    防衛社會之目的者，自非不可依客觀之犯行與主觀之惡性二
    者加以考量其情狀，是否有可憫恕之處，適用刑法第59條之
    規定酌量減輕其刑，期使個案裁判之量刑，能斟酌至當，符
    合比例原則。被告運輸甲基安非他命之次數僅有1次，且數
    量僅約0.3公克，其運輸毒品之數量非鉅，以其等情節論，
    惡性尚非重大不赦，若依法定本刑科處最輕本刑7年以上有
    期徒刑，猶嫌過重，實屬情輕法重，在客觀上足以引起一般
    之同情，尚有堪資憫恕之處。本院認依其情狀處以7年以下
    有期徒刑，即可達防衛社會之目的。爰均依修正後刑法第59
    條之規定酌量減輕其刑，並先加重後減輕之。
四、原審對被告論罪科刑，固非無見，惟：(一)被告所為係犯運輸
    第二級毒品罪，原判決認係與丙○○共犯販賣第二級毒品罪
    ，即有未洽；(二)原判決並無被告無罪之諭知，然據上論斷欄
    ，引刑事訴訟法第301條第1項有誤。公訴人以原判決據上論
    斷欄引用刑事訴訟法第301條第1項有誤上訴，為有理由；被
    告否認販賣第二級毒品甲基安非他命雖有理由，另否認運輸
    第二級毒品甲基安非他命，則無理由。惟原判決既有前揭可
    議，自屬無可維持，自應由本院撤銷改判。爰審酌本案被告
    之品性、素行，本案運輸毒品之犯罪動機、手段、數量均尚
    輕微，惟對國民健康所生危害程度非輕，及其犯後態度等一
    切情狀，量處如主文第二項所示之刑，以資懲儆。扣案之行
    動電話1支（含門號0000000000晶片卡1張）、磅秤1台、吸
    食器1組、含殘渣之夾鏈袋3袋、空夾鍊袋12袋、葡萄糖9包
    等物，雖均為被告所有，然無事證足認係供本案犯罪所用或
    所得之物，乃不予宣告沒收。
五、丙○○涉犯販賣第二級毒品予乙○○部分，未經起訴，宜由
    檢察官另行偵辦。
據上論斷，應依刑事訴訟法第369條第1項前段、第364條、第299
條第1項前段，毒品危害防制條例第4條第2項，刑法第11條前段
、第47條第1項、第59條，判決如主文。
本案經檢察官侯寬仁到庭執行職務。
中    華    民    國    98    年    5     月    5     日
                  刑事第二十一庭審判長法  官  蘇隆惠
                                      法  官  楊力進
                                      法  官  許永煌
以上正本證明與原本無異。
如不服本判決，應於收受送達後十日內向本院提出上訴書狀，其
未敘述上訴之理由者並得於提起上訴後十日內向本院補提理由書
（均須按他造當事人之人數附繕本）「切勿逕送上級法院」。
                                      書記官  江采廷
中    華    民    國    98    年    5     月    5     日
附錄：本案論罪科刑法條全文
毒品危害防制條例第4條第2項
製造、運輸、販賣第二級毒品者，處無期徒刑或 7 年以上有期徒
刑，得併科新臺幣 7 百萬元以下罰金。


司法院資訊處製作；財團法人民間司法改革基金會備份。
